【裁判字號】    97,易,6
【裁判日期】    970307
【裁判案由】    詐欺
【裁判全文】
臺灣雲林地方法院刑事判決                 97年度易字第6號
公  訴  人  臺灣雲林地方法院檢察署檢察官
被      告  甲○○
上列被告因詐欺案件，經檢察官提起公訴（96年度偵緝字第352
號），本院於準備程序進行中，因被告就被訴事實為有罪之陳述
，經告知簡式審判程序意旨，並聽取公訴人及被告意見後，本院
合議庭裁定由受命法官獨任依簡式審判程序審理，判決如下：
    主  文
甲○○連續犯詐欺取財罪，處有期徒刑壹年陸月，減為有期徒刑
玖月。
    事  實
一、甲○○於民國87年間，在雲林縣斗六市「永昌綜合證券股份
    有限公司」（下稱永昌證券公司）擔任襄理職務，乙○○則
    係該公司之客戶。甲○○因積欠地下錢莊債務，資金週轉不
    靈且需錢孔急，並無為乙○○購買股票之真意，竟基於意圖
    為自己不法所有之概括犯意，於87年3 月間某日，向乙○○
    佯稱：可提供另位客戶郭榮宗之帳戶，而以融資方式代為操
    作、購買股票。乙○○因無融資帳戶，乃信以為真而陷於錯
    誤，連續於87年3 月底某日及同年5 月間某日，均在雲林縣
    斗六市○○路250 號「臺灣電力公司雲林區營業處」前，分
    2 次共交付甲○○新臺幣（下同）70餘萬元，用以購買「台
    紙」及「日月光」公司股票各20張、10張。甲○○於收受乙
    ○○交付之前開款項後，均未以融資方式為乙○○代購「台
    紙」及「日月光」公司股票，反用以清償積欠地下錢莊之債
    務，乙○○因而受有70餘萬元之損害。嗣於88年3 月間，乙
    ○○經向永昌證券公司查詢後，始悉上情。
二、案經乙○○訴由臺灣雲林地方法院檢察署檢察官偵查起訴。
    理  由
一、本案被告甲○○所犯係死刑、無期徒刑、最輕本刑為3 年以
    上有期徒刑以外之罪，其於準備程序就前揭被訴事實為有罪
    之陳述，經受命法官告知簡式審判程序之旨，並聽取其與公
    訴人之意見後，本院認無不得或不宜改依簡式審判程序進行
    之情，爰依刑事訴訟法第273 條之1 第1 項、第284 條之1
    規定，裁定由受命法官獨任進行簡式審判程序。
二、上揭犯罪事實，業據被告於偵查中及本院審理時均坦承不諱
    ，核與證人乙○○於偵查中證述之情節相符，復有永昌證券
    公司88年5 月18日永總字第0794號函暨所附之郭榮宗個人對
    帳單1 份在卷可稽，足認被告前開自白與事實相符，堪予採
    信。綜上所述，本案事證明確，被告犯行，應堪認定。
三、新舊法比較：
  (一)被告行為後，刑法於95年7 月1 日起施行（下稱新法，修正
    前則稱舊法），其中修正後刑法第2 條乃關於新舊法比較適
    用之準據法，其本身無關行為可罰性要件之變更，故新法施
    行後，如涉及比較新舊法問題，應逕依修正後刑法第2 條第
    1 項規定，為「從舊從輕」之比較（最高法院95年度第8 次
    刑事庭會議決議意旨參照）。又所謂「法律變更」與法律修
    正之概念有別；所謂法律變更應係指因法律修正而「刑罰」
    有實質之更異而言（如修正後新舊法法定本刑輕重變更或犯
    罪構成要件寬嚴不同），始有依刑法第2 條規定為準據法而
    比較適用新法或舊法之問題。如新舊法處罰之輕重仍然相同
    （例如僅形式上修正法律用語或條次移列），並無有利或不
    利之情形，即無適用上開規定為比較之餘地，自應依一般法
    律適用之原則，適用現行、有效之裁判時法論處（最高法院
    95年度台上字第5589、5669、6519號判決意旨參照）。經查
    ：
  (1)修正前刑法第33條第5 款規定：「罰金：1 元以上。」修正
    後該款規定「罰金：新台幣1000元以上」，是比較新舊法結
    果，以舊法較有利於行為人。
  (2)修正前刑法第339 條第1 項所定罰金刑提高為10倍（原貨幣
    單位為銀元，並為新臺幣之3 倍，故折換為新臺幣結果提高
    為30倍），修正後刑法施行法增定第1 條之1 規定：「中華
    民國94年1 月7 日刑法修正施行後，刑法分則編所定罰金之
    貨幣單位為新臺幣。刑法分則編未修正之條文定有罰金者，
    自94年1 月7 日刑法修正施行後，就其所定數額提高為30倍
    」，被告行為前後罰金本刑實際上均提高為30倍，並無有利
    或不利之情形，應適用現行、有效之裁判時法論處。
  (3)被告行為後刪除刑法第56條連續犯規定，故依新法，被告多
    次犯行，須分論併罰，惟依廢止前同條規定，僅論以一罪並
    加重其刑，而此刪除雖非犯罪構成要件之變更，但顯已影響
    行為人刑罰之法律效果，自屬法律有變更，依新法第2 條第
    1 項前段規定，以舊法論以連續犯較有利被告。
  (二)綜合上開比較結果，有關論罪科刑部分，舊法罰金刑之最低
    度刑較低，而連續犯規定對被告較為有利，均應適用舊法；
    而刑法第339 條第1 項之罰金刑規定，非屬法律之變更，不
    生新舊法比較問題，而應直接適用裁判時法。
三、論罪科刑之理由：
  (一)核被告之所為，係犯刑法第339條第1項之詐欺取財罪。
  (二)被告前後2 次詐欺犯行，時間緊接、手法相同，所犯係構成
    要件相同之罪，顯基於概括犯意反覆為之，為連續犯，依修
    正前刑法條56條規定，加重其刑。
  (三)本院審酌被告明知自己經濟狀況不佳，卻利用朋友間之信賴
    關係，以上開方法詐騙被害人乙○○70餘萬元，且逃匿無蹤
    ，使被害人追索無著，惟念其犯後坦承犯行，尚能知錯，並
    因無資力與被害人達成民事和解，賠償被害人所受損害等一
    切情狀，而認公訴人求處被告有期徒刑2 年略嫌過重，爰量
    處如主文所示之刑。
  (四)按犯罪在96年4 月24日以前者，除另有規定外，有期徒刑、
    拘役或罰金，減其刑期或金額2 分之1 ，並應於判決主文同
    時諭知其宣告刑及減得之刑，中華民國九十六年罪犯減刑條
    例第2 條第1 項第3 款、第7 條分別定有明文。而本案被告
    之犯罪時間在87年3 月、5 月間，係在96年4 月24日以前，
    所犯之罪合於前揭條例規定，又無不予減刑情事，自應依上
    開規定，於裁判時依法減其宣告刑2 分之1 為如主文所示。
據上論斷，依刑事訴訟法第273 條之1 第1 項、第299 條第1 項
前段，刑法第2 條第1 項前段、第56條（修正前）、第339 條第
1 項，刑法施行法第1 條之1 第1 項、第2 項前段，中華民國九
十六年罪犯減刑條例第2 條第1 項第3 款、第7 條，判決如主文
。
本案經檢察官丙○○到庭執行職務。
中    華    民    國    97    年    3     月    7     日
                  刑事第四庭  法  官  曾鴻文
以上正本證明與原本無異。
如不服本判決，應於判決收受後10日內，向本院提出上訴狀（須
附繕本）。
                              書記官  顏錦清
中    華    民    國    97    年    3     月    7     日
附錄本判決論罪科刑法條全文：
中華民國刑法第339條第1項：
意圖為自己或第三人不法之所有，以詐術使人將本人或第三人之
物交付者，處5 年以下有期徒刑、拘役或科或併科1 千元以下罰
金。


司法院資訊處製作；財團法人民間司法改革基金會備份。
